臺灣臺北地方法院民事判決　九十一年度訴字第一六八一號
　　原　　　告　乙○○
　　被　　　告　甲○○
右當事人間請求損害賠償事件，本院判決如左：
    主    文
被告應給付原告新台幣壹拾萬元，及自民國九十年十月二十六日起至清償日止，按週
年利率百分之五計算之利息。
原告其餘之訴駁回。
訴訟費用由被告負擔五十分之二；餘由原告負擔。
本判決原告勝訴部分，於原告以新台幣參萬肆仟元供擔保後，得假執行。
原告其餘假執行之聲請駁回。
    事    實
甲、原告方面：
一、聲明：
（一）被告應給付原告新台幣（下同）三百零二萬七千元及自起訴狀繕本送達翌日即
      民國九十年十月二十六日起至清償日止，按週年利率百分之五計算之利息。
（二）原告願供擔保請准宣告假執行。
二、陳述：
（一）兩造原為夫妻，被告於八十九年八月二日凌晨三時許，夥同四、五名不詳姓名
      年籍之人員，未經原告同意即以暴力破壞原告租處台北市○○○路○段九一號
      五樓之二之門鎖，強制進入原告租處，拉原告頭髮拖進浴室毆打原告，致原告
      左前臂受傷瘀血、左手背部及左食指背部表淺擦傷、右上臂局部挫傷、兩側膝
      部小型瘀傷及左前胸部表淺傷，並有壓痛傷害。原告為美和護理學院畢業，原
      為一家庭主婦，現在一生秀麗股份有限公司（以下簡稱一生秀麗公司）擔任營
      養諮詢師從事健康食品傳銷工作，每月收入約四或五萬元。被告則為國立政治
      大學外交研究所畢業，任職外交部經貿事務司，每月收入約七、八萬元，如外
      派每月收入約三十萬元。被告目前擁有台北市○○區○○街一七五巷九弄一號
      三樓建物暨坐落基地，市價約七、八百萬元。被告上開所為侵害原告身體權，
      依民法第一百八十四條第一項前段、第一百九十五條規定，訴請被告賠償精神
      上損害三百萬元。
（二）被告破壞原告租處台北市○○○路○段九一號五樓之二門鎖，原告因此支付修
      繕費三千元、更換ＳＴ門二萬四千元，合計二萬七千元。另房東李隆進亦沒收
      原告承租時交付之押租金二萬八千元，其餘不足之修繕費用，李隆進亦持續向
      原告追討中。被告破壞門鎖，侵害原告之所有權及使用收益權，依民法第一百
      八十四條第一項前段規定，訴請被告賠償二萬七千元。
三、證據：提出戶籍謄本、八十九年五月二十八日家庭暴力事件驗傷診斷書、房屋租
    賃契約書、八十九年八月二日驗傷診斷書、八十九年八月收據、八十九年八月估
    價單、本院八十九年度暫家護字第一五二號暫時保護令、臺灣高等法院八十九年
    度暫家護抗字第九四號民事裁定書、本院八十九年度家護字第二九九號裁定書、
    臺灣高等法院九十年度家護抗字第四八號裁定書、本院九十年度易字第一五三三
    號刑事判決書、臺灣高等法院九十年度上易字第四二五七號刑事判決書、台北市
    政府社會局九十年三月三十日監護權訪視報告書、被告八十九年度所得稅申報書
    、被告八十九年度綜合所得稅核定通知書、原告九十年度各類所得扣繳憑單、被
    告九十年度所得稅扣繳憑單各乙份及照片六張，並聲請訊問李隆進。
乙、被告方面：
一、聲明：原告之訴駁回。
二、陳述：
（一）被告並未毆打原告，亦未破壞門鎖侵入住宅，原告租處台北市○○○路○段九
      一號五樓之二之小套房，其鐵門係厚重之鋼門，被告於八十九年八月二日凌晨
      前往捉姦時，因久按門鈴不開，經仁愛徵信社三、四人合力以鐵撬撞開後，徵
      信社人員始招呼原告進入，況系爭鐵門尚另加裝三道門閂，以被告書生之力，
      客觀上不可能撞開該鐵門，該門鎖係徵信社人員所破壞。原告所受之傷係在與
      被告發生爭執前即已存在。原告請求之金額乃漫天要價，原告提出之廠商收據
      或估價單，其內容不真實。劉經宇在刑事訴訟所為之證言係虛偽，其並未目睹
      被告有毆打原告之行為。
（二）原告對外謊稱未婚，並以未婚姿態結交男友，如劉經宇之流，被告及兒子多次
      勸原告回家，均遭原告拒絕，嗣後原告脅迫被告同意離婚，揚言如不同意，即
      將不利於被告之錄音帶寄給被告長官。原告於八十九年五月間即寄出離婚協議
      書，七月間又寄發律師函要求離婚，八十九年四月五日在其姊陳瑞雪及陳玉雪
      陪同下返家拿取護照，欲與劉經宇前往加拿大旅遊。原告於八十九年四月十七
      日自加拿大返國，被告曾攜花前往機場接機，竟遭原告丟棄，逕搭劉經宇之白
      色賓士轎車離開。原告於八十九年八月一日中午無故侵入被告家中，遭被告之
      子發現，經過溝通後，原告仍堅持離婚。九十年五月九日至二十八日原告復與
      劉經宇前往西班牙旅遊。
三、證據：提出原告母親求取之符令、劉經宇八十九年五月二十一日聲明稿、臺灣台
    北地方法院檢察署九十一年三月二十七日傳票、被告九十一年一月二十八日刑事
    告訴狀、被告聲明稿、信封二份及聲請訊問證人劉經宇。
      理      由
一、本件原告起訴主張：兩造原為夫妻，被告於八十九年八月二日凌晨三時許，夥同
    四、五名不詳姓名年籍之人員，未經原告同意即以暴力破壞原告台北市○○○路
    ○段九一號五樓之二租屋處門鎖，進入室內拉原告頭髮拖進浴室毆打原告，致原
    告左前臂受傷瘀血、左手背部及左食指背部表淺擦傷、右上臂局部性挫傷、兩側
    膝部小型瘀傷及左前胸部表淺傷，並有壓痛傷害。被告侵害原告身體權，致原告
    受有精神上之痛苦，被告應賠償原告三百萬元之精神上賠償。被告破壞原告租處
    門鎖，侵害原告對該門鎖之所有權及使用收益權，致原告支出修復費用二萬七千
    元，及遭房東李隆進扣抵押租金二萬八千元。爰依民法第一百八十四條第一項前
    段、第一百九十五條及第二百三十三條第一項規定，訴請被告賠償三百零二萬七
    千元及自起訴狀繕本送達翌日即九十年十月二十六日起至清償日止，按週年利率
    百分之五計算之利息等語。被告則抗辯：被告並未毆打原告，原告所受之傷係在
    與被告發生爭執前即已存在。原告亦未破壞門鎖侵入住宅，系爭鐵門係厚重鋼門
    ，且另有三道門閂，以被告之力不可能將之打開，該門鎖是徵信社人員所破壞。
    原告請求之金額過高，其提出之廠商收據或估價單內容不實等語。
二、兩造爭執已如上述，茲本件應審究者為被告是否毆打原告；如是，被告應負之非
    財產上損害賠償金額若干；原告可否主張其所有權及使用收益權受侵害，訴請被
    告賠償修復費用二萬七千元。經查：
（一）現場目擊證人劉經宇證稱：「（問：八月二日凌晨三點情形？）我到陳（乙○
      ○）處時一點多，說到一半，門就突然碰一聲，就有人把門衝開，門有上閂，
      才未直接衝入，張（甲○○）再行破壞門閂，才進入屋內。」「（問：張帶人
      進來時，有人應門、敲門？）無，並無事先按門鈴。」「（問：張進來情形？
      ）有人一進來，就有二人把我架起來，見張拖陳進浴室，有先拉她頭髮，並拖
      其入浴室。」「（問：張衝入時，有無會同警察？）見張與三、四人，並無警
      察在場，不知誰報案，約七八分警察才來，是因為有人打架報警。」（見臺灣
      台北地方法院檢察署八十九年度偵字第一七二九四號偵查卷宗九十年五月七日
      訊問筆錄、偵查卷第六十八頁、第六十九頁）。證人劉經宇於另案亦證稱：「
      當天我和乙○○在門內談話，突然間甲○○就帶了四、五個男子闖入，且把門
      破壞。」（見臺灣台北地方法院檢察署八十九年度他字第三四七一號偵查卷宗
      八十九年九月二十五日訊問筆錄、偵查卷第三十頁）證人即仁愛徵信社職員劉
      雅惠、魏孝勇在台灣高等法院九十年度上易字第四二五七號刑事案件證稱，八
      十二年八月二日渠等確實有與被告一同至杭州南路一段九一號，被告先進去屋
      子，渠等方進去，進去時看見被告要拉原告出去（見臺灣高等法院九十年度上
      易字第四二五七號九十一年一月十四日訊問筆錄、該卷宗第五四頁至五六頁）
      。證人劉經宇證述兩造拉扯吵架之情節，核與證人劉雅惠、魏孝勇證述情節大
      致相合。原告復提出照片六張、財團法人中心診所醫院八十九年八月二日家庭
      暴力事件驗傷診斷書各乙紙在卷可稽。據該診斷書所載，原告手、腳、胸部多
      處成傷，且看診時間為八十九年八月二日上午八時十五分，其時間亦與上開證
      人證述兩造發生爭執之時間相連接，堪認原告主張被告於八十九年八月二日凌
      晨三時先拉扯原告，嗣傷害原告，致原告受有左前臂受傷瘀血、左手背部及左
      食指背部表淺擦傷、右上臂局部性挫傷、兩側膝部小型瘀傷及左前胸部表淺傷
      ，並有壓痛傷害乙節為真正。
（二）按不法侵害他人身體、名譽、健康、自由、信用、隱私、貞操、或不法侵害其
      他人格法益而情節重大者，被害人雖非財產上之損害，亦得請求賠償相當之金
      額，民法第一百九十五條第一項定有明文。所謂身體權，係指保持身體之完全
      為內容之權利。被告拉扯並傷害原告，致原告受到左前臂受傷瘀血、左手背部
      及左食指背部表淺擦傷、右上臂局部性挫傷、兩側膝部小型瘀傷及左前胸部表
      淺傷，並有壓痛傷害。被告應依民法第一百九十五條第一項規定，賠償原告非
      財產上之損害。民法第一百九十五條第一項所謂「相當」，應斟酌雙方身分、
      資力與加害程度，及其他各種情形核定相當數額。原告為屏東美和護理專科畢
      業，現擔任一生秀麗公司營養諮詢師，從事營養諮詢工作。被告為國立政治大
      學外交研究所碩士，現在外交部擔任公職人員，此有台北市政府社會局監護權
      訪視報告書乙份在卷可參。原告九十年度薪資所得為九十四萬二千八百九十七
      元，此有原告所得稅扣繳憑單乙份在卷可查。被告九十年度薪資所得為九十九
      萬五千零十三元，此有被告所得稅扣繳憑單乙份在卷可按。原告另持有新光人
      壽保險公司、彰化商業銀行、第一商業銀行、中華開發工業銀行、一生秀麗公
      司、國泰人壽保險公司、台中商業銀行、大陸工程公司、統一企業股份有限公
      司之股票，獲分配股利約數千元至一、二萬元不等；原告於玉山商業銀行、華
      信商業銀行、中華商業銀行、臺灣省合作金庫三興支庫，尚有數千元至一萬餘
      元之存款。被告於中國國際商業銀行、彰化商業銀行、臺灣北區郵政管理局第
      十四支局、中國國際商業銀行國外部，尚有數千元至數萬元之存款，此有財政
      部台北國稅局八十九年度綜合所得稅核定通知書乙份在卷可查。原告主張被告
      所有台北市○○區○○街一七五巷九弄一號三樓建物暨坐落基地，市價約七、
      八百萬元，被告對此亦不爭執。兩造原為夫妻，於九十一年三月八日離婚，此
      有戶籍謄本乙份在卷可稽。被告與徵信人員四、五人至原告租處已是凌晨三時
      ，訴外人劉經宇仍單獨與原告留在該租處，業經證人劉經宇證述明確（見臺灣
      台北地方法院檢察署八十九年度偵字第一七二九四號偵查卷宗九十年五月七日
      訊問筆錄，偵查卷宗第六十九頁）。證人劉雅惠及魏孝勇亦證稱當時屋內僅有
      原告與訴外人劉經宇（見臺灣高等法院九十一年一月十四日訊問筆錄，該卷宗
      第五三頁）。爰依上開情形，審酌兩造之身分、地位、經濟情況及原告上開傷
      害等一切情形，本院認原告請求給付十萬元之精神上損害賠償為適當。
（三）原告主張被告未經同意破壞被告位在台北市○○○路○段九一號五樓之二租處
      之門閂，致原告支付修繕費用二萬七千元，及遭房東扣抵二萬八千元押租金而
      受損害，依民法第一百八十四條第一項前段請求被告負損害賠償責任。惟縱如
      原告所述，被告有破壞門閂之行為，然該門閂係房東李進勇所有，於出租時一
      併交付原告使用，業據房東李隆進到庭證述屬實（見九十一年六月三日言詞辯
      論筆錄）。該裝設在台北市○○○路○段九一號五樓之二之門閂，既非原告所
      有，縱被告將該門閂破壞，原告亦無所有權受損害之問題。再者，原告固主張
      因被告破壞系爭門閂造成其使用收益之損害。惟原告就此部分提出之證據係明
      豐堂鎖店收據及東鋁鋼鐵工程有限公司估價單，然原告未能使用收益系爭門閂
      之損害，與原告支付系爭門閂遭破壞之修繕費用並不相同，自未能以原告支付
      門閂修繕費用即認定該費用即為原告未能使用該門閂之損害。門閂之功能係在
      防閒，原告仍應就其主張被告破壞門閂致門閂不能發生防閒功能造成使用收益
      之損害乙節負舉證責任。又原告主張其因此遭房屋扣抵二萬八千元押租金部分
      ，證人李進隆已到庭證稱，該扣款係因原告未至租期屆滿即終止契約，原告依
      約定應給付之違約金（見九十一年六月三日言詞辯論筆錄）。原告遭房東扣款
      二萬八千元，與系爭門閂遭破壞間亦無相當因果關係存在。原告此部分主張，
      本院已於言詞辯論程序中曉諭原告敘明補充此部分主張之法律關係，原告仍表
      示依民法第一百八十四條第一項前段請求，併此敘明。
（四）按給付無確定期限者，債務人於債權人得請求給付時，經其催告而未為給付，
      自受催告時起，負遲延責任。其經債權人起訴而送達訴狀，或依督促程序送達
      支付命令，或為其他相類之行為者，與催告有同一之效力，民法第二百二十九
      條第二項定有明文。原告依民法第一百八十四條第一項前段訴請被告賠償損害
      ，並非定有確定期限之債務，依民法第二百二十九條第二項規定，被告應自本
      件起訴狀繕本送達時起負遲延責任，被告應賠償原告之損害，係以金錢為標的
      ，依民法第二百三十三條第一項、第二百零三條規定，原告自得訴請被告給付
      自起訴狀繕本送達翌日即九十年十月二十六日起至清償日止，按週年利率百分
      之五計算之法定遲延利息。
六、綜上所述，被告於八十九年八月二日傷害原告，致原告左前臂受傷瘀血、左手背
    部及左食指背部表淺擦傷、右上臂局部性挫傷、兩側膝部小型瘀傷及左前胸部表
    淺傷，並有壓痛傷害，被告應依民法第一百八十四條第一項前段、第一百九十五
    條規定，賠償原告十萬元，及依民法第二百三十三條第一項規定，賠償原告自九
    十年十月二十六日起至清償日止，按週年利率百分之五計算之法定遲延利息。原
    告請求在此範圍內，為有理由，應予准許，逾此範圍，為無理由，應予駁回。
七、因本案事證已臻明確，兩造其餘主張陳述及所提之證據，均毋庸再予審酌，附此
    敘明。
八、原告陳明願供擔保以代釋明聲請宣告假執行，核無不合，爰酌定相當擔保金額，
    准予宣告假執行。
九、據上論結，原告之訴為一部有理由，一部無理由，依民事訴訟法第七十九條但書
    、第三百九十條第二項規定，判決如主文。
中　　　華　　　民　　　國　　九十一　　年　　　六　　　月　　　十七　　日
                                            民事第三庭法      官　黃書苑
右為正本係照原本作成
如對本判決上訴，須於判決送達後廿日內向本院提出上訴狀
中　　　華　　　民　　　國　　九十一　　年　　　六　　　月　　　一　　　日
　　　　　　　　　　　　　　　　　　　　　　　　　　　法院書記官　趙淑華
